臺灣臺南地方法院臺南簡易庭民事判決
109年度南簡字第1750號
原      告  鄭文河
被      告  王泰山
上列原告因被告過失傷害案件，提起刑事附帶民事訴訟請求侵權
行為損害賠償，經本院刑事庭裁定移送前來，本院於民國109年1
2月30日言詞辯論終結，判決如下：
　　主    　文
被告應給付原告新臺幣陸萬陸仟玖佰伍拾元。
原告其餘之訴駁回。
訴訟費用由被告負擔百分之五十一，餘由原告負擔。
本判決原告勝訴部分得假執行。
    事實及理由
一、原告主張：
  ㈠被告於民國109年2月22日下午3時35分許，駕駛車牌號碼0000
    -00號自用小客車，沿臺南市安南區安和路6段由北往南方向
    行駛在外側車道，行經安和路6段與北安路4段交岔路口時，
    疏未禮讓直行車先行及變換至右轉車道，即貿然自外側車道
    右轉，適有原告騎乘所有車牌號碼000-000號普通重型機車(
    下稱系爭機車)，沿右彎專用道同向駛至該處，因閃避不及
    ，被告駕駛前揭車輛之右前車身處即與系爭機車之左側車身
    處發生碰撞，致原告受有左踝內側深撕裂傷6公分併三角韌
    帶損傷之傷害，系爭機車亦受有損害（下稱系爭事故）。原
    告因系爭事故受有下列損失：
　⒈醫療費用新臺幣（下同）17,700元。
  ⒉日後就醫費用12,000元。
  ⒊至檢察署費用500元。
　⒋至調解委員會費用1,000元。
　⒌系爭機車修復費用2,800元。
  ⒍1個月不能工作之損失30,000元。
  ⒎精神慰撫金100,000元。　
　㈡上開金額扣除原告已領取強制汽車責任保險金32,800元後為1
    31,200元，為此，爰依侵權行為之法律關係提起本件訴訟，
    並聲明：被告應給付原告131,200元。
二、被告則以：伊願給付醫療費用17,700元、日後就醫費用12,0
    00元、系爭機車修復費用2,800元；至檢察署費用500元、至
    調解委員會費用1,000元部分，屬原告主張權利或進行訴訟
    所生，不得請求伊給付；對原告因系爭事故經醫院診斷不能
    工作之期間為1個月及原告每月薪資為30,000元均不爭執，
    然系爭事故是原告來撞伊，伊的肇事責任只有走錯車道；精
    神慰撫金部分，原告請求金額過高，且伊因系爭事故亦受有
    精神上損害等語，資為抗辯。並聲明：原告之訴駁回。
三、兩造不爭執事項（見本院卷第199頁至第202頁）： 
  ㈠被告於109年2月22日下午3時35分許，駕駛車牌號碼0000-00
    號自用小客車，沿臺南市安南區安和路6段由北往南方向行
    駛在外側車道，行經安和路6段與北安路4段交岔路口時，本
    應注意右轉彎時，應距交岔路口30公尺前顯示方向燈或手勢
    ，換入右轉車道駛至路口後再行右轉及轉彎車應禮讓直行車
    先行，且依當時天候為晴，日間有自然光線，柏油路面乾燥
    、無缺陷亦無障礙物、視距良好，顯無何不能注意之情事，
    竟未禮讓直行車先行及變換至右轉車道，即貿然自外側車道
    右轉，適有原告騎乘系爭機車，沿右彎專用道同向駛至該處
    ，因閃避不及，被告駕駛前揭車輛之右前車身處即與系爭機
    車之左側車身處發生碰撞，致原告受有左踝內側深撕裂傷6
    公分併三角韌帶損傷之傷害，系爭機車亦受有損害。被告上
    開行為，經本院以109年度交簡字第3148號判決判處被告犯
    過失傷害罪，處拘役50日，如易科罰金，以1,000元折算1日
    。
  ㈡原告因系爭事故支出醫療費用17,700 元、日後就醫費用12,0
    00元、系爭機車修復費用2,800元，被告同意給付。
  ㈢原告提出之臺南市立安南醫院（下稱安南醫院）109年4月28
    日診斷證明書記載：「病名：左踝內側深撕裂傷6公分併三
    角韌帶損傷。醫師囑言：患者在109年2月22日16時12分至本
    院急診治療，經會診骨科醫師進行傷口清創及三角韌帶修補
    手術處置後，建議住院傷口照顧及觀察，但病人因個人因素
    表示無法住院，於當日23時50分自動出院離院。出院後宜休
    養1個月，並建議於門診追蹤診療。患者自109年2月25日起
    至109年4月28日間，共治門診6次，若有不適應速回。」之
    內容。
  ㈣原告提出之安南醫院109年9月14日診斷證明書記載：「病名
    ：左側脛神經損傷及左側腕隧道症候群。醫師囑言：患者在
    109年3月30日，109年4月6日及109年4月20日至本院門診就
    醫治療。」之內容。
  ㈤原告提出之安南醫院109年10月5日診斷證明書記載：「病名
    ：左踝內側深撕裂傷6公分併三角韌帶損傷及脛神經損傷。
    醫師囑言：患者因左踝撕裂傷進行傷口清創及三角韌帶修補
    手術處置後，持續左下肢麻痛紅腫及脛神經損傷後遺症，10
    9年3月20日、109年3月24日、109年3月27日、109年4月10日
    、109年4月17日、109年4月24日、109年4月28日、109年5月
    5日、109年5月8日、109年5月11日、109年5月25日、109年6
    月1日、109年6月8日、109年6月22日、109年7月6日、109年
    7月9日、109年7月13日、109年7月16日、109年7月20日、10
    9年7月23日、109年7月27日、109年7月30日、109年8月6日
    、109年8月13日、109年8月20日、109年8月27日、109年9月
    3日、109年9月10日、109年9月17日、109年9月24日、109年
    10月5日共31次，來中醫門診治療，宜多休息，建議規律回
    診追蹤及治療。」之內容。
  ㈥原告提出之安南醫院109年11月4日診斷證明書記載：「病名
    ：左踝內側深撕裂傷6公分併三角韌帶損傷及脛神經損傷。
    醫師囑言：患者左腳紅腫麻痺疼痛，於109年5月13日、109
    年6月16日、109年7月14日、109年7月21日、109年9月8日、
    109年9月15日、109年9月22日、109年10月27日至門診治療
    ，期間安排復健治療，目前遺留神經後遺症。」之內容。
  ㈦原告提出之朝順中醫診所109年9月30日診斷證明書記載：「
    病名：踝部挫傷併脛神經損傷。醫師囑言：本病患因上述原
    因於109/5/30~109/9/30共13次」之內容。
  ㈧臺南市車輛行車事故鑑定委員會109年8月14日南市交鑑字第1
    090997103號函及所附南鑑0000000案鑑定意見書、臺南市政
    府109年10月16日府交運字第1091260804號函及檢附南覆000
    0000案覆議意見書均記載：「柒、鑑定意見：王泰山(即被
    告)駕駛自小客車，未遵行車道行駛，於直行車道逕行右轉
    ，轉彎車未讓直行車先行，為肇事主因；鄭文河（即原告
    ）駕駛普通重型機車，未遵行車道行駛，未注意車前狀況，
    為肇事次因」之內容。
  ㈨原告因系爭事故所受傷勢，經安南醫院認定應休養而完全不
    能工作之期間為1個月；原告每月薪資為30,000 元，被告不
    爭執該金額。
  ㈩原告年約50歲，高職畢業，107、108年未申報所得，名下有
    房屋1筆，財產總額為1,492元。
  被告年約60歲，大學畢業，107、108年申報所得各35元、17
    元，名下有投資2筆，財產總額為5,730元。
  原告因系爭事故已領取強制汽車責任保險金32,800元。
四、兩造爭執事項（見本院卷第202頁）：
　　原告依侵權行為之法律關係，請求被告給付至檢察署費用50
    0元、至調解委員會費用1,000元、不能工作之損失30,000元
    、精神慰撫金100,000元，有無理由？
五、本院得心證之理由：　　
  ㈠原告主張：被告於上開時、地駕駛前揭車輛，沿臺南市安南
    區安和路6段由北往南方向行駛在外側車道，行經安和路6段
    與北安路4段交岔路口時，疏未禮讓直行車先行及變換至右
    轉車道，即貿然自外側車道右轉，適有原告騎乘系爭機車，
    沿右彎專用道同向駛至該處，因閃避不及，被告駕駛前揭車
    輛之右前車身處即與系爭機車之左側車身處發生碰撞，致原
    告受有左踝內側深撕裂傷6公分併三角韌帶損傷之傷害，系
    爭機車亦受有損害。被告上開行為，經本院以109年度交簡
    字第3148號判決判處被告犯過失傷害罪，處拘役50日，如易
    科罰金，以1,000元折算1日在案等情，為被告所不爭執，並
    經本院依職權調閱前開刑事案件卷宗【含道路交通事故現場
    圖、道路交通事故調查報告表㈠、㈡、道路交通事故照片】（
    見本院卷第167頁至第180頁）查閱屬實，是此部分之事實堪
    予認定，合先敘明。
  ㈡按因故意或過失，不法侵害他人之權利者，負損害賠償責任
    ；不法侵害他人之身體或健康者，對於被害人因此喪失或減
    少勞動能力或增加生活上之需要時，應負損害賠償責任；不
    法侵害他人之身體、健康、名譽、自由、信用、隱私、貞操
    ，或不法侵害其他人格法益而情節重大者，被害人雖非財產
    上之損害，亦得請求賠償相當之金額，民法第184條第1項前
    段、第193條第1項及第195條第1項前段分別定有明文。次按
    汽車行駛至交岔路口右轉彎時，應距交岔路口30公尺前顯示
    方向燈或手勢，換入右轉車道，駛至路口後再行右轉、轉彎
    車應讓直行車先行，道路交通安全規則第102條第1項第4款
    、第7款亦有明定。本件被告領有合格之駕駛執照（見本院
    卷第169頁），對於上開規定應知之甚詳，且依前開道路交
    通事故調查報告表㈠所載，系爭事故發生時，天候為晴，日
    間有自然光線，柏油路面乾燥、無缺陷亦無障礙物、視距良
    好，顯無何不能注意之情事，詎被告駕駛前揭車輛行經安和
    路6段與北安路4段交岔路口時，竟疏未自外側車道變換至右
    彎車道及禮讓同向由原告騎乘之系爭機車先行，即貿然右轉
    ，因而肇致系爭事故，足見被告確有應注意、能注意而不注
    意之過失甚明。而系爭事故經送請臺南市車輛行車事故鑑定
    委員會、臺南市車輛行車事故鑑定覆議委員會鑑定意見結果
    ，亦認為被告駕駛前揭車輛，未遵行車道行駛，於直行車道
    逕行右轉，轉彎車未讓直行車先行，為肇事主因，有臺南市
    車輛行車事故鑑定委員會109年8月14日南市交鑑字第109099
    7103號函及所附南鑑0000000案鑑定意見書、臺南市政府109
    年10月16日府交運字第1091260804號函及檢附南覆0000000
    案覆議意見書在卷可稽（見本院卷第181頁至第187頁）。又
    依前述道路交通事故現場圖及道路交通事故調查報告表㈡顯
    示，被告駕駛前揭車輛之右前車身處即與系爭機車之左側車
    身處發生碰撞，則以本件撞擊情狀及車輛行駛位置以觀，原
    告於系爭事故所受傷勢、系爭機車所受損害與被告過失駕駛
    前揭車輛之肇事行為間，具有相當因果關係，從而，原告依
    侵權行為之法律關係，請求被告賠償其所受損害，洵屬正當
    。
  ㈢茲就原告請求之項目及金額，分述如下：
　⒈醫療費用17,700元、日後就醫費用12,000元、系爭機車修復
    費用2,800元部分：
　　原告主張其因系爭事故支出醫療費用17,700元、日後就醫費
    用12,000元、系爭機車修復費用2,800元，復為被告不爭執
    且願意給付，是原告此部分請求，應屬有據。
　⒉至檢察署費用500元、至調解委員會費用1,000元部分：
　　原告主張其至檢察署及調解委員會，無法工作損失各500元
    、1,000元等語，然原告前揭損失，係因主張權利或進行訴
    訟所生，並非因被告侵權行為所造成之損害，是原告此部分
    請求，並非可採。　
　⒊1個月不能工作之損失30,000元部分：
　　原告主張其因系爭事故所受傷勢，經安南醫院認定應休養而
    完全不能工作之期間為1個月，以每月薪資30,000元計算，
    請求不能工作損失30,000元等語，復為被告所不爭執，是原
    告此部分請求，當屬有據。
　⒋精神慰撫金100,000元部分：
　⑴按慰藉金之賠償須以人格權遭遇侵害，使精神上受有痛苦為
    必要，其核給之標準固與財產上損害之計算不同，然非不可
    斟酌雙方身分資力與加害程度，及其他各種情形核定相當之
    數額（最高法院51年度台上字第223號、86年度台上字第353
    7號判決意旨參照）。查原告所受傷害歷經門診、手術治療
    ，其精神上受有一定之痛苦，則其請求精神上損害，核屬有
    據。
  ⑵查原告年約50歲，高職畢業，107、108年未申報所得，名下
    有房屋1筆，財產總額為1,492元；被告年約60歲，大學畢業
    ，107、108年申報所得各35元、17元，名下有投資2筆，財
    產總額為5,730元等情，有本院依職權調閱兩造之個人戶籍
    資料查詢結果、勞保與就保資料、稅務電子閘門財產所得調
    件明細表存卷可稽（置於證物袋）。本院審酌兩造之身分、
    教育程度、地位、經濟狀況，並考量原告因系爭事故於精神
    上所受煎熬，認為原告請求被告賠償精神慰撫金100,000元
    ，容有略高，應核減為80,000元，較屬適當；逾此金額之請
    求，則不應准許。
  ⒌小結：以上關於原告因系爭事故而受損害金額合計為142,500
    元【計算式：醫療費用17,700元＋日後就醫費用12,000元＋系
    爭機車修復費用2,800元＋1個月不能工作之損失30,000元＋精
    神慰撫金80,000元＝142,500元】。
　㈣再按損害之發生或擴大，被害人與有過失者，法院得減輕賠
    償金額，或免除之，民法第217條第1項定有明文。按汽車行
    駛時，駕駛人應注意車前狀況及兩車並行之間隔，並隨時採
    取必要之安全措施，不得在道路上蛇行，或以其他危險方式
    駕車，道路交通安全規則第94條第3項定有明文。經查，原
    告考領有合格之駕駛執照（見本院卷第169頁），對於上開
    規定應知之甚詳，且依當時客觀情狀並無不能注意之情事，
    業如前述，雖被告駕駛前揭車輛行經上開交岔路口時，未自
    外側車道變換至右彎車道及禮讓直行之原告騎乘系爭機車先
    行即貿然右轉，為肇事主因，然原告騎乘系爭機車，未注意
    車前狀況因而肇生系爭事故，原告對於系爭事故之發生亦與
    有過失責任，而前述鑑定意見結果，亦認為原告騎乘系爭機
    車，未遵行車道行駛，未注意車前狀況，為肇事次因，可供
    參佐（見本院卷第181頁至第187頁），本院審酌系爭事故發
    生之一切情狀，認為原告應就系爭事故之發生自負30%之責
    任，方屬公允，故被告應負擔之損害賠償責任，適用過失相
    抵後，就原告得請求被告賠償之金額應減為99,750元【計算
    式：142,500元（100%－30%）＝99,750元】。
　㈤另按保險人依本法規定所為之保險給付，視為被保險人損害
    賠償金額之一部分；被保險人受賠償請求時，得扣除之，強
    制汽車責任保險法第32條定有明文。查原告因系爭事故已受
    領強制汽車責任保險金32,800元，業如前述，依前開說明，
    被告自得將原告所受領之上開保險金，視為應給付賠償額之
    一部分予以扣除，故原告得向被告請求賠償之金額應為66,9
    50元【計算式：99,750元－32,800元＝66,950元】。
五、綜上所述，原告依侵權行為之法律關係，請求被告給付66,9
    50元，為有理由，應予准許；逾上開範圍所為之請求，則為
    無理由，應予駁回。
六、本件係依民事訴訟法第427條第1項適用簡易程序所為被告
    部分敗訴之判決，爰依同法第389條第1項第3款之規定，
    就原告勝訴部分依職權宣告假執行。
七、本件事證已臻明確，兩造其餘攻擊防禦方法及所提證據，經
    本院斟酌後，認為與本件判決結果不生影響，爰不予逐一論
    列，附此敘明。
八、訴訟費用負擔之依據：民事訴訟法第79條。
中    華    民    國  110     年    1     月    13    日
                  臺南簡易庭  法  官    王鍾湄
以上正本證明與原本無異。
如不服本判決，應於判決送達後20日內，向本院提出上訴狀並表
明上訴理由，如於本判決宣示後送達前提起上訴者，應於判決送
達後20日內補提上訴理由書（須附繕本）。
如委任律師提起上訴者，應一併繳納上訴審裁判費。
中    華    民    國  110     年    1     月    13    日
                              書記官    謝婷婷